臺灣高等法院臺中分院刑事判決
111年度上訴字第200號
上  訴  人  臺灣南投地方檢察署檢察官 
上  訴  人  
即  被  告  林賴峰



上列上訴人等因被告傷害等案件，不服臺灣南投地方法院110年
度訴字第139號中華民國110年12月14日第一審判決（起訴案號：
臺灣南投地方檢察署109年度偵字第5831號），提起上訴，本院
判決如下：
    主  文
上訴駁回。
    犯罪事實
一、乙○○為成年人，其前曾於民國107年10月16日，因公共危險
    案件，由臺灣南投地方法院以107年度投交簡字第394號判處
    有期徒刑4月（得易科罰金）確定，並已於同年11月15日易
    科罰金執行完畢。詎仍未知警惕，其因於109年10月13日晚
    間7時許，遭李○明（已成年，真實姓名詳卷）出言質疑其不
    僅未履行原應允協助處理在工地販賣飲料等物之出入口遭封
    住之糾紛事宜，甚且還帶人前來白吃白喝，而心有不滿，竟
    先、後4次各別起意，而分別為下列之行為：
(一)乙○○於民國109年10月14日凌晨0時許，基於毀損之犯意，
　　攜帶非屬列管刀械之生鏽柴刀1支（已扣案），前至李○明之
    女友甲○○（已成年，真實姓名詳卷）所承租南投縣○○鎮住○○○○號碼詳卷）門口，以上開柴刀敲擊甲○○住處之鐵捲門，致
    該鐵捲門多處凹陷損壞而不堪使用（維修費用約新臺幣〈下
    同〉2、3萬元），足以生損害於甲○○。
(二)乙○○毀損上開鐵捲門後，見甲○○、李○明下樓打開鐵捲門查
    看，於甲○○走出屋外並將其往外推去而阻擋其進入車庫、李
    ○明則退至屋內欲拿取器物防身時，竟另行基於傷害之犯意
    ，持上開柴刀砍向甲○○，致甲○○受有左前臂11公分開放性傷
    口並橈神經損傷之傷害（未達於重傷之程度）。
(三)乙○○為上揭傷害甲○○之行為結束後，經李○明自屋內取拿刀
    具1支（已扣案）防衛，並發現甲○○已受傷而向前喝斥時，
    竟復另行基於傷害之單一接續犯意，持上開柴刀接續揮砍李
    ○明，李○明為阻止乙○○揮砍，僅能抱住乙○○，致李○明受有
    第1級脾臟撕裂傷併腹內出血、左側第11肋骨骨折及左肩撕
    裂傷5公分之傷害（未達於重傷之程度）。
(四)乙○○於前開傷害李○明之過程中，突遇見狀趕來徒手制止之
    少年丙○○（93年4月間出生，於案發時為12歲以上、未滿18
    歲之少年，為甲○○之小兒子，真實姓名、年籍均詳卷），其
    已知丙○○當時為12歲以上、未滿18歲之少年，竟另行基於成
    年人故意對少年犯傷害罪之犯意，持上開柴刀朝丙○○之左手
    攻擊，致丙○○受有左手第三指切割傷合併肌腱神經斷裂、左
    手第四指切割傷合併肌腱斷裂之傷害（未達於重傷之程度）
    。嗣李○明、丙○○合力欲搶下乙○○手持之柴刀，甲○○之之長
    子陳○祥（於案發時已年滿18歲，真實姓名詳卷）聽聞甲○○
    呼救聲後下樓，趨前將乙○○拉開，經陳○祥2度質問「你好了
    嗎?」，及由李○明表示「怎麼對我都可以，不要禍及妻兒」
    等語，乙○○方始停手，而與李○明一同查看甲○○之傷勢。旋
    乙○○在場等候警方到場處理，且於有偵查犯罪職權之機關或
    個人發覺其上開犯罪前，自動向前往現場處理之警員提及係
    伊和李○明吵架而致生現場之狀況，並將其所有上開供毀損
    、傷害所用之柴刀1支取交警方扣案，而自首上開毀損1次、
    傷害2次及成年人故意對少年犯傷害1次等犯行及主動接受裁
    判。
二、案經甲○○、李○明訴由南投縣政府警察局草屯分局報請臺灣
    南投地方檢察署檢察官偵查，及由丙○○訴請同署檢察官偵查
    起訴。
    理  由
一、證據能力方面：
    按刑事訴訟法第159條之5規定：「（第1項）被告以外之人
    於審判外之陳述，雖不符前4條之規定，而經當事人於審判
    程序同意作為證據，法院審酌該言詞陳述或書面陳述作成時
    之情況，認為適當者，亦得為證據。（第2項）當事人、代
    理人或辯護人於法院調查證據時，知有第159條第1項不得為
    證據之情形，而未於言詞辯論終結前聲明異議者，視為有前
    項之同意」，其立法意旨在於傳聞證據未經當事人之反對詰
    問予以核實，原則上先予排除，惟若當事人已放棄詰問或未
    聲明異議，基於證據資料愈豐富，愈有助於真實發現之理念
    ，且強化言詞辯論原則，法院自可承認該傳聞證據例外擁有
    證據能力。經查，有關下述所引用未符合刑事訴訟法第159
    條之1至第159條之4所示之證據，業據檢察官、上訴人即被
    告乙○○（下稱被告）於本院明示同意作為證據（見本院卷第
    72頁），且經本院於審理時當庭直接提示而為合法之調查，
    檢察官及被告均未於言詞辯論終結前聲明異議（見本院卷第
    105至116頁），本院審酌前開證據作成或取得之狀況，並無
    非法或不當取證之情事，故認為適當而均得以作為證據，是
    前開證據依刑事訴訟法第159條之5之規定，均具有證據能力
    。
二、訊據被告對於上揭事實均坦承不諱（見本院卷第111頁），
    雖被告於本院審理訊問事實表明認罪前、後，曾辯稱：伊因
    於案發前飲酒，精神上已不如正常人理智而失去自制力，其
    對案發時之情形已無法記憶，伊想不起來是與甲○○、李○明
    、丙○○拉扯、還是怎樣不小心去揮到他們，原審就此漏未予
    以調查審酌，有所未合云云，且於本院審理之初陳述上訴理
    由時，一度辯稱：伊係持塑膠槌1支槌打毀損甲○○租屋處的
    鐵捲門，不是以扣案之柴刀毀損云云。惟查：
(一)上揭如犯罪事實欄一、(一)至(四)之各次犯罪事實，不惟業
    經被告於本院審理時供認無訛並表明伊很後悔等語（見本院
    卷第111頁），且據被告於原審準備程序、審理時均坦承犯
    罪（見原審卷第90、126、134至135、195至196頁），復有
    證人即告訴人甲○○、李○明、丙○○、證人陳○祥分別於警詢、
    偵訊時（見警卷第7至13、15至21、22至27、28至32頁、偵
    卷第9至12頁。其中有關被告毀損告訴人甲○○所承租上址租
    屋處鐡捲門之修復費用，已據證人李○明於警詢時陳明為2、
    3萬元〈見警卷第19頁〉，足認告訴人甲○○於本院準備程序所
    稱約5萬元〈見本院卷第70頁〉，應屬時隔已久之記憶疏誤，
    尚非可採）、證人即案發後到場處理警員潘政昕、王冠穎於
    原審審理時（見原審卷第185至191頁）之證述在卷可稽，復
    有中國醫藥大學附設醫院診斷證明書3份（見警卷第33、34
    、35頁）、佑民醫療社團法人佑民醫院診斷書（見偵卷第26
    頁）、中國醫藥大學附設醫院110年1月4日院醫事字第10900
    18874號函（告訴人李○明、丙○○2人所受傷勢之程度，未達
    刑法所定重傷害之程度，見偵卷第27頁）、110年1月13日院
    醫事字第1090019074號函（告訴人甲○○左手前臂10公分刀割
    傷已於急診時縫合，依急診診療紀錄，難謂有重大不治或難
    治之重傷情形，見偵卷第28頁）、案發現場、被告於案發時
    持用之扣案柴刀及告訴人李○明持以防衛之刀具等照片共計9
    幀（見警卷第58至62頁）在卷可憑，並有被告於本院審理時
    自承為其所有之前揭扣案柴刀1支（非屬列管刀械，有該扣
    案柴刀1支之照片〈見警卷第62頁〉，及槍砲彈藥刀械管制條
    例第4條第3款所定列管刀械圖例〈見本院卷第91至93頁〉在卷
    可資比對）扣案可佐，足認被告前開自白均與事實相符而為
    可信。
(二)被告固曾執前詞而辯稱：伊係持塑膠槌1支槌打毀損甲○○租
    屋處的鐵捲門，不是以扣案之柴刀毀損云云，及以伊於案發
    前因有飲酒，對於案發過程已無法記憶，伊想不起來是與告
    訴人甲○○、李○明、丙○○拉扯、還是怎樣不小心去揮到他們
    ，並據以聲稱伊案發時之精神狀況欠缺自制力，而主張伊當
    時不具有辨識違法之能力云云。然查：
 1、依被告上開所辯內容，其一方面爭執而稱伊應係持塑膠槌毀
    損告訴人甲○○之租屋處鐵捲門云云，另一方面復自述伊於案
    發前因有飲酒，故無法記憶案發情節云云，二者已存有顯然
    之矛盾而未可採。又被告於本院審理時就其上開所辯伊於案
    發時係持塑膠槌敲擊告訴人甲○○租屋處鐵捲門云云部分，同
    時已供述此僅純為其一己事後臆測之詞而已，被告並同時陳
    明警方到場後並未在現場起獲其所指之塑膠槌扣案，而隨即
    就前開所為之毀損等事實表明承認，及請求從輕量刑等語（
    見本院卷第106頁）。本院參以案發時告訴人甲○○係因聽聞
    其租屋處鐵捲門遭敲擊之聲響，乃與告訴人李○明一同下樓
    查看，經其等按開鐵捲門後，即見被告持扣案之生鏽柴刀1
    支站在門前等情，已據證人即告訴人甲○○、李○明於警詢、
    偵訊時證述明確（見警卷第8至9、16頁、偵卷第10、11頁）
    ，且現場確未為警查扣被告上開所稱之塑膠槌，足認被告於
    案發時應係以告訴人甲○○、李○明一開始發現其在門外時即
    手持之扣案柴刀1支，毀損告訴人甲○○之租屋處鐵捲門，可
    為認定。被告於上開本院審理時就其於案發時持以毀損告訴
    人甲○○租屋處所使用之工具，一度否認為扣案之柴刀1支而
    改稱應係塑膠槌云云，並無可採；被告於本院審理時其後自
    承伊係持扣案之生鏽柴刀1支毀損告訴人甲○○租屋處鐵捲門
    等語（見本院卷第110、111頁），足為可信。
 2、又被告固復以伊於案發前有飲酒，對於案發過程無法記憶，
    伊想不起來是與告訴人甲○○、李○明、丙○○拉扯、還是怎樣
    不小心去揮到他們，並據以聲稱伊案發時之精神狀況欠缺自
    制力，而主張伊於案發時應不具有辨識違法之能力云云。惟
    查，被告於案發時得以自行攜帶扣案之柴刀1支，由其住處
    前至告訴人李○明居住之案發地點，並得以正確辨識告訴人
    李○明居住之房屋即上開告訴人甲○○所承租之租屋處，而以
    扣案之柴刀1支毀損該屋鐵捲門，依被告前開根據其當時之
    認知能力所為之舉止狀況，已難認被告有其所辯之全然無意
    識之情形，足認證人即於案發時曾與被告近距離接觸之告訴
    人甲○○、李○明於警詢時及證人陳○祥於偵訊時均稱被告於案
    發時之意識狀況尚屬正常等語（見警卷第11、17頁、偵卷第
    11頁），均為可信。又被告於案發時持扣案之柴刀1支分別
    傷害告訴人甲○○、李○明、丙○○後，於陳○祥聞聲前來查看並
    將其拉開而質問「你好了嗎?」時，被告當時尚得以喊出陳○
    祥之名字及回以「你不要管」，且其後陳○祥再次喝斥被告
    「你好了嗎?」，及由告訴人李○明向被告表示「怎麼對我都
    可以，不要禍及妻兒」等語後，被告即行停手，並與告訴人
    李○明一起查看告訴人甲○○之傷勢等情，已據證人陳○祥、證
    人即告訴人李○明分別於警詢、偵訊時證述在卷（見警卷第1
    7、29頁、偵卷第11頁），參以被告於緊接於案發後之警方
    到場時，係於有偵查犯罪職權之機關或個人發覺其上開犯罪
    前，自動向前往現場處理之警員提及係伊和告訴人李○明吵
    架而致現場所生狀況，並將其所有上開供毀損、傷害所用之
    柴刀1支取交警方扣案，而自首上開毀損1次、傷害2次及成
    年人故意對少年犯傷害1次等犯行等情，已據證人即到場處
    理警員潘政昕、王冠穎於原審審理時證述為真（見原審卷第
    186至187、188至189頁），且依原審勘驗警方到場之密錄器
    影片之對話譯文結果，顯示被告於警方詢及「什麼狀況?」
    時，被告確主動跳出來提及係伊跟對方吵架，並催促快點將
    傷者送醫，被告在現場經警員詢及其身分證號碼及所持用手
    機門號等資料時，並得以正確思考後而為回答【此由原審勘
    驗之上開譯文內容所示，被告就此部分所述，與其109年11
    月1日首次製作警詢筆錄所供述之國民身分統一編號及其行
    動電話門號相符（見原審卷第190至199頁、警卷第1頁）可
    明】，並據前開到場處理警員潘政昕於職務報告2份中載稱
    ：被告於案發時雖有酒氣，但精神狀況正常，且尚得以回覆
    警方詢問之個資及現況，並自行拿出所使用之刀具交予警方
    ；警方到場前未知悉嫌疑人及糾紛情形為何，本案係警方到
    場後先行詢問被告現場狀況，被告即向警方供稱並坦承在場
    受傷人員係因其與告訴人李○明吵架所致等語（見原審卷第8
    3、153頁）。綜觀上揭各情，足認被告於行為時並未因其於
    案發前曾飲酒，而有刑法第19條第1項、第2項所定之辨識其
    行為違法或依其辨識而行為之能力全然欠缺或有顯著減低之
    情事，並衡酌每個人對於酒精耐受度之不同，雖被告於其行
    為結束後、由警方到場施以呼氣酒精濃度測試之結果，達於
    每公升1.35毫克（參見警卷第49頁之酒精測定紀錄表1件）
    ，然既有上揭具體事證足以顯現被告行為時之精神狀況，未
    有全然喪失辨識其行為違法及依其辨識而行為之能力或顯著
    降低之情，自未可單以上開被告呼氣檢測之酒測值，即為被
    告有利之認定。退步而言，縱認被告於行為時稍有刑法第19
    條第2項所定情形，依被告前已曾有如犯罪事實欄一所示構
    成累犯之酒後不能安全駕駛動力交通工具而經判處罪刑之前
    案紀錄（有其臺灣高等法院被告前案紀錄表在卷可考，見本
    院卷第49頁），其實非不可知悉酒類之酒精對於其意識狀況
    所可能產生之負面影響，竟仍於案發前故為飲酒而自行招致
    ，並犯上開毀損1次、傷害2次及成年人故意對少年犯傷害1
    次等行為，依刑法第19條第3項之規定，自無刑法第19條第2
    項所定得減輕其刑之適用。依上所述，被告此部分所辯，並
    不影響於其責任能力。  
 3、基上所述，被告前開所辯，均無可採。　　
(三)本案之前因事實，依被告及證人即告訴人李○明於警詢時所
    為陳述（見警卷第2至3、18頁），足認係被告於109年10月1
    3日晚間7時許，遭告訴人李○明出言質疑其不僅未履行原應
    允協助處理在工地販賣飲料等物之出入口遭封住之糾紛事宜
    ，甚且還帶人前來白吃白喝，乃心有不滿所致。準此，足認
    被告於案發時持扣案之柴刀1支前至告訴人李○明上址居所，
    其主要係針對告訴人李○明1人，此由被告於本院審理時供明
    伊除與告訴人李○明有上揭糾葛外，其與告訴人甲○○、丙○○
    並未有任何糾紛等語（見本院卷第112頁），可資明確。而
    依被告於本院審理時供認伊於案發時持扣案柴刀1支至案發
    地點之際，本無傷害告訴人甲○○、丙○○之意（見本院卷第11
    2頁），則可認被告係於毀損鐵捲門後，因見告訴人甲○○走
    出屋外並將其往外推去，而阻止其進入屋內找告訴人李○明
    ，方對其原未有傷害犯意之告訴人甲○○，另行起意而實行傷
    害之行為；又依證人即告訴人李○明警詢時明確證述：伊於
    甲○○走出門外詢問乙○○有什麼事時，伊因門開到一半看到乙○○持刀，甲○○先將乙○○推至外面，伊則退回屋內欲拿取器物
    防身，之後再向前查看時，才知道甲○○已經受傷，伊喝斥乙○○要做什麼，乙○○就持刀揮砍過來等語（見警卷第16頁），
    足認被告係於傷害告訴人甲○○之行為結束後，經告訴人李○
    明自屋內取拿刀具1支防衛，並發現告訴人甲○○已受傷而向
    前喝斥時，方又另行起意持扣案之柴刀1支朝告訴人李○明砍
    來。而證人即告訴人甲○○於警詢時所述被告是要砍向告訴人
    李○明，因其阻擋而砍到其左手等語（見警卷第9頁）部分，
    本院認依告訴人甲○○當時所站位置係在告訴人李○明之前方
    ，故其因未能看到身後之狀況，乃就被告對其實行傷害時，
    誤認告訴人李○明當時站立在其身後，而依其主觀有誤之認
    知而為前開警詢所述內容，尚未可採，此部分應以證人即告
    訴人李○明前開所為證述較為可信。是以被告毀損上開告訴
    人甲○○承租房屋之鐵捲門，及傷害告訴人甲○○、李○明之時
    間，既各有先、後之別而得以顯然區隔，且依被告於本院審
    理時供明伊初始並無預定要傷害告訴人甲○○之犯意，足認被
    告所為前開毀損及傷害告訴人甲○○、李○明之犯行，主觀上
    各係分別起意所為，且行為時間未有重疊，應予分論併罰。
    至被告傷害告訴人李○明時，突遇趕來徒手制止之告訴人丙○○，依被告於本院審理時已陳明伊一開始持扣案柴刀1支至告
    訴人李○明居所時，亦本無傷害告訴人丙○○之意，伊與告訴
    人丙○○並無糾紛等語（見本院卷第112頁），佐以告訴人丙○○係因見被告持刀傷害告訴人李○明才上前制止，足認被告係
    臨時遇此突發狀況，始另萌傷害告訴人丙○○之犯意，並持扣
    案之柴刀1支傷害告訴人丙○○。從而，被告所為毀損1次、傷
    害2次及成年人故意對少年犯傷害罪1次（共計4次）之犯行
    ，各係分別起意所為，應予數罪併罰。
(四)被告上訴本院後，對於伊主觀上知悉告訴人丙○○為少年一節
    ，並未有所爭執，且於原審及本院審理時就其所為成年人故
    意對少年即告訴人丙○○犯傷害之罪，均已表明認罪（見原審
    卷第195至196頁、本院卷第111頁）。雖被告曾於原審初次
    進行準備程序時辯稱：伊不知道丙○○為未滿18歲之少年云云
    （見原審卷第56頁），然被告於警詢時已供述：我與甲○○、
    李○明是朋友，認識大約5年多，也是鄰居關係，丙○○是他們
    共同扶養的小孩等語（警卷第2頁），復於偵訊時供稱：伊
    與李○明是很多年的好鄰居，並一起在工地福利社賣菸酒檳
    榔等語（見偵卷第22頁），依被告自承其為告訴人甲○○、李
    ○明、丙○○之多年鄰居關係，堪認被告上開於原審所辯伊案
    發時不知告訴人丙○○為少年云云，並無可採，仍應以被告於
    原審及本院審理時就此所為之自白較為可信，併此說明。
(五)綜上所述，本件事證明確，被告前開各次犯行均足可認定。
三、法律適用方面：
(一)核被告如犯罪事實欄一、(一)所為，係犯刑法第354條之毀
    損罪；又被告如犯罪事實欄一、(二)、(三)所為，均係犯刑
    法第277條第1項之傷害罪；再被告於行為時已為成年人，告
    訴人丙○○案發時則為12歲以上、未滿18歲之少年，有被告、
    證人即告訴人丙○○2人於警詢時陳述之出生日期在卷可明，
    是被告如犯罪事實欄一、(四)所為，係犯兒童及少年福利與
    權益保障法第112條第1項前段、刑法第277條第1項成年人故
    意對少年犯傷害罪（檢察官於起訴書犯罪事實欄就此已載明
    被告係對告訴人即少年丙○○犯傷害之罪而起訴，惟其所犯法
    條誤載被告該部分所犯為刑法第277條第1項之傷害罪，有所
    未合，應予更正）。
(二)被告在密切接近之時、空下，多次持扣案之柴刀1支傷害告
    訴人李○明之行為，各舉動間之獨立性極為薄弱，應屬基於
    單一犯意接續進行之各個部分動作，且此部分屬侵害告訴人
    李○明之同一法益，應僅論以接續犯之一罪【至被告傷害告
    訴人丙○○部分，因依告訴人丙○○所受傷勢部位為左手第三指
    及第四指，並無可排除為被告持扣案之柴刀1支施以1次傷害
    行為所致，且尚乏積極事證足認被告對告訴人丙○○有2次以
    上之傷害舉動，原判決於其理由欄貳、二、(二)中，論以被
    告對告訴人丙○○所犯傷害罪部分，亦屬接續犯，有所誤會，
    惟此並無礙於原判決之論罪本旨，尚不構成應予撤銷之事由
    ，由本院逕予更正，併此說明】。
(三)被告如犯罪事實欄一、(一)至(四)所為毀損1次、傷害2次及
    成年人故意對少年犯傷害罪1次（共計4次）之犯行，犯意各
    別，各次傷害之對象有異，依本判決上開理由欄二、(三)所
    示之說明，應予分論併罰。
(四)被告如犯罪事實欄一、(四)所示對告訴人丙○○所犯之成年人
    故意對少年犯傷害之罪部分，應依兒童及少年福利與權益保
    障法第112條第1項前段之規定加重其刑。
(五)被告前曾於107年10月16日，因公共危險案件，由臺灣南投
    地方法院以107年度投交簡字第394號判處有期徒刑4月（得
    易科罰金）確定，並已於同年11月15日易科罰金執行完畢等
    情，有前開臺灣高等法院被告前案紀錄表1份在卷可考，被
    告於上開有期徒刑執行完畢後5年內，故意再犯本件有期徒
    刑以上之各罪，均為累犯，參酌司法院釋字第775號解釋意
    旨，衡酌被告於上揭前案刑期執行完畢後，於未及2年之期
    間內，即再犯本案所示各罪，可認其對刑罰之反應力薄弱，
    爰認依累犯之規定，對於被告前揭所為毀損之1罪、傷害之2
    罪各予加重其刑，及對被告所為成年人故意對少年犯傷害之
    罪遞為加重其刑，並無其所受刑罰超過所應負擔罪責而致其
    人身自由因此遭受過苛之侵害情事，故認應依刑法第47條第
    1項之規定，對被告所為上開毀損之1罪、傷害之2罪各予加
    重其刑，及對被告所為成年人故意對少年犯傷害之罪遞為加
    重其刑。
(六)按刑法所定之自首，乃為使犯罪事實易於發覺並節省訴訟資
    源，如犯罪之人在犯罪未發覺前，向該管公務員表明其犯罪
    事實，而接受裁判時，即構成得減輕其刑之條件。至於所表
    明之內容祇須足使該管公務員憑以查明該犯罪之真相為已足
    ，並不以完全與事實相符為必要（最高法院99年度台上字第
    7333號刑事判決意旨參照）。查被告於案發後在場等候警方
    ，且在警方到場後，於有偵查犯罪職權之機關或個人發覺其
    上開犯罪前，自動向前往現場處理之警員提及係伊和告訴人
    李○明吵架而造成現場所生狀況，而使警方知悉其為嫌疑人
    ，並將其所有上開供毀損、傷害所用之柴刀1支取交警方扣
    案，而自首上開毀損、傷害、成年人故意對少年犯傷害等犯
    行及主動接受裁判等情，已據本判決於上揭理由欄二、(二)
    、2中論明，爰均依刑法第62條前段之規定各予減輕其刑，
    且其中被告所犯前揭毀損之1罪、傷害之2罪部分，前分別有
    加重及減輕之事由，應各依法先加後減之；至被告所為成年
    人故意對少年犯傷害之罪部分，前則分別有加重、遞為加重
    及減輕之事由，自應先予加重、遞為加重後，再予減輕其刑
    。
四、本院駁回上訴之說明：　　
(一)原審認被告所為上開毀損1次、傷害2次及成年人故意對少年
    犯傷害1次等犯行之事證均屬明確，乃審酌被告與告訴人李○
    明因工地賣涼水所生糾紛，竟以暴力方式，酒後持柴刀砍傷
    告訴人甲○○、李○明、丙○○，致告訴人甲○○、李○明、丙○○受
    有上開傷害，尤其告訴人李○明、丙○○部分，傷勢較為嚴重
    ，所生對他人身體所造成之損害；且被告持柴刀敲擊、損壞
    告訴人甲○○住處鐵捲門，亦欠缺尊重他人財產法益之觀念；
    另審酌被告犯後自首並坦承犯行之態度，雖曾就民事部分與
    告訴人甲○○、李○明、丙○○於原審以合計60萬元調解成立（
    有臺灣南投地方法院調解成立筆錄1份在卷可參，見原審卷
    第121至122頁），惟僅給付11萬5000元；兼衡其自陳高中肄
    業之智識程度、須扶養父母，經濟狀況勉持等一切情狀，於
    其據上論斷欄，依判決格式簡化原則，僅引用刑事訴訟法第
    299條第1項前段之程序法條文，就被告所為上開4次犯行，
    分別量處如附表編號1至4「原判決主文」欄所示之刑，及就
    被告所為之毀損罪及傷害告訴人甲○○部分（即附表編號1、2
    部分），分別處以拘役及有期徒刑之刑，並均諭知易科罰金
    之折算標準，且就被告所為傷害告訴人李○明及對告訴人丙○○所犯成年人故意對少年犯傷害之罪所處均不得易科罰金、
    亦不得易服社會勞動之刑（即附表編號3、4部分），定其應
    執行刑為有期徒刑貳年，復就沒收部分說明：扣案之柴刀1
    支，為被告所有、供本案各次毀損、傷害犯行所用之物，爰
    依刑法第38條第2項前段之規定宣告沒收等情，核原判決之
    認事、用法並無不合，本院兼為衡酌被告之素行（累犯部分
    不予重複評價）及其上訴本院後請求作為其量刑之參考事由
    等情，認原判決所為各次量刑及就其中附表編號3、4所示之
    刑所定之應執行刑，亦均無不當。被告上訴意旨其中執前詞
    而為辯解部分，依本判決上揭理由欄二所示各項事證及論述
    、說明，為無理由。至檢察官上訴理由以雖被告之犯罪動機
    、手段、情節、對告訴人甲○○、李○明、丙○○所造成之恐懼
    及損害非輕，但告訴人甲○○、李○明、丙○○於原審審理中仍
    願意給予被告自新之機會，並同意以被告所述條件達成調解
    ，然被告就原應於110年10月5日前給付合計60萬元之調解條
    件，卻僅給付其中之11萬5000元，而未能完全撫平告訴人李
    ○明等人所受損害等情，爭執原判決所為各罪之量刑及所定
    應執行刑過輕；被告上訴內容另以其犯罪之動機、犯後態度
    等情，及伊係因家庭經濟欠佳，而未能全數支付調解金額為
    由，希得以獲取告訴人等人同意後而分期給付，並請求再予
    從輕量刑等語。惟按刑之量定，係實體法上賦予法院得依職
    權自由裁量之事項，苟已以行為人之責任為基礎，並斟酌刑
    法第57條各款所列情狀，在法定刑度內酌量科刑，而無明顯
    失出失入之情形，即不得任意指摘為違法，原判決就被告所
    為前開各次犯行，已依刑法第57條之規定予以審酌，所為各
    該量刑並未逾越法定刑度，又原判決就如附表編號3、4所定
    之應執行刑，亦未有違公平或比例原則，均無不合。檢察官
    及被告前開此部分上訴，無非各僅係對於原判決所為之科刑
    予以爭執過輕或過重，且檢察官、被告上揭各自請求再予從
    重或從輕量刑之內容，或已為原審科刑時所斟酌，或尚不足
    以影響於原判決之量刑本旨。而被告固另於上訴時表示有意
    就未按期履行之調解應付餘款部分分期給付，然並未獲告訴
    人甲○○等同意，且被告於本院審理更表明其應按調解條件履
    行而尚未支付部分，現已無資力續為支付（見本院卷第113
    頁），是依被告除於原審僅就調解約定賠償告訴人甲○○、李
    ○明、丙○○合計60萬元之其中11萬5000元而為給付外，於被
    告上訴本院後，並未另就伊其餘遲延未付部分履行支付，自
    無可據以就其科刑部分為更有利之斟酌。依上所述，檢察官
    及被告前開此部分對原判決各罪之量刑及所定應執行刑不服
    所提上訴，俱未依法指摘或表明第一審判決有何量刑上之足
    以影響判決本旨之不當或違法，均為無理由，應予駁回。
據上論斷，應依刑事訴訟法第368條，判決如主文。
本案經檢察官黃慧倫提起公訴，檢察官廖秀晏提起上訴，檢察官
丁○○到庭執行職務。
中　　華　　民　　國　　111 　年　　4 　　月　　14　　日
                  刑事第十二庭  審判長法　官  張國忠
                                      法　官  高文崇
                                      法　官  李雅俐
以上正本證明與原本無異。
除毀損部分不得上訴外，其餘均得上訴。
如不服本判決應於收受送達後二十日內向本院提出上訴書狀，其
未敘述上訴之理由者，並得於提起上訴後二十日內向本院補提理
由書（均須按他造當事人之人數附繕本）「切勿逕送上級法院」
。因疫情而遲誤不變期間，得向法院聲請回復原狀。
                                      書記官  蕭怡綸  

中　　華　　民　　國　　111 　年　　4 　　月　　14　　日

附錄論罪科刑法條：
兒童及少年福利與權益保障法第112條第1項：
成年人教唆、幫助或利用兒童及少年犯罪或與之共同實施犯罪或
故意對其犯罪者，加重其刑至二分之一。但各該罪就被害人係兒
童及少年已定有特別處罰規定者，從其規定。
刑法第277條第1項：
傷害人之身體或健康者，處5年以下有期徒刑、拘役或50萬元以
下罰金。
刑法第354條：
毀棄、損壞前2條以外之他人之物或致令不堪用，足以生損害於
公眾或他人者，處2年以下有期徒刑、拘役或1萬5千元以下罰金
。

附表：
編號 犯罪事實 原判決主文  1 如犯罪事實欄一、(一)部分 乙○○犯毀損罪，累犯，處拘役貳拾日，如易科罰金，以新臺幣壹仟元折算壹日。扣案柴刀壹支沒收。  2 如犯罪事實欄一、(二) 部分 乙○○犯傷害罪，累犯，處有期徒刑陸月，如易科罰金，以新臺幣壹仟元折算壹日。扣案柴刀壹支沒收。  3 如犯罪事實欄一、(三)部分 乙○○犯傷害罪，累犯，處有期徒刑拾壹月。扣案柴刀壹支沒收。  4 如犯罪事實欄一、(四) 部分 乙○○成年人故意對少年犯傷害罪，累犯，處有期徒刑壹年參月。扣案柴刀壹支沒收。